臺灣屏東地方法院刑事判決　　　　　　　 96年度訴字第552號
公　訴　人　臺灣屏東地方法院檢察署檢察官
被　　　告　甲○○
上列被告因違反毒品危害防制條例案件，經檢察官提起公訴（96
年度毒偵字第603號），本院判決如下：
    主  文
本件免訴。
    理  由
一、公訴意旨略以：被告甲○○基於施用第一級毒品海洛因之犯
    意，於民國96年2 月28日8 時50分許，在其位於屏東縣潮州
    鎮八爺里大同加油站廁所內，將海洛因加水稀釋後以注射針
    筒注射之方式，施用第一級毒品海洛因1 次，嗣於同日11時
    10 分 許，為警在屏東縣潮州鎮○○路志成商工大門口查獲
    ，經其同意採尿送驗後呈嗎啡之陽性反應，因認被告涉犯毒
    品危害防制條例第10條第1 項施用第一級毒品罪嫌。
二、按案件曾經判決確定者，應諭知免訴之判決，刑事訴訟法第
    302 條第1 款定有明文。又案件曾經判決確定者，應為免訴
    之判決，此項原則關於實質上一罪或裁判上一罪，均有其適
    用。故若實質上一罪或裁判上一罪其一部分犯罪事實曾經判
    決確定者，其效力當然及於全部，故檢察官復將其他部分重
    行起訴，亦應諭知免訴之判決；又按同一案件，已經法院為
    實體上之確定判決者，不能更為其他有罪或無罪之實體上裁
    判。惟若在最後審理事實法院宣示判決後始行發生之事實，
    既非該法院所得審判，即為該案判決之既判力所不能及（最
    高法院32年上字第2578號判例參照），是既判力對於時間效
    力之範圍應以最後審理事實法院之宣示判決日為判斷之標準
    ，而此所謂之最後審理事實法院，自係指最後審理事實之第
    一審或第二審法院而言（最高法院82年度臺非字第411 號判
    決意旨及最高法院82年度第4 次刑事庭會議決議參照）。
三、次按刑事法若干犯罪行為態樣，本質上原具有反覆、延續實
    行之特徵，立法時予以特別歸類，定為犯罪構成要件之行為
    要素，則行為人基於概括之犯意，在密切接近之一定時、地
    持續實行之複次行為，倘依社會通念，客觀上認為符合一個
    反覆、延續性之行為觀念者，於刑法評價上，即應僅成立一
    罪，學理上所稱「集合犯」之職業性、營業性或收集性等具
    有重複特質之犯罪均屬之（最高法院95年度台上字第1079號
    判決參照）。又依毒品危害防防制條例第2 條第1 項所規定
    之「毒品」的定義，可知毒品因有高度之成癮性及濫用性，
    即一方面因「耐藥性」的影響，導致行為人必須逐漸增加施
    用劑量，方能達成主觀之相同效果；他方面則因「生理依賴
    性」及「心理依賴性」的影響，導致行為人對毒品產生強烈
    渴求，終至不能根絕。職此，立法實務固以戒斷行為人之毒
    癮（包括身癮及心癮）為其首要；惟倘行為人曾經刑事處遇
    方式助其戒斷毒癮，猶再犯施用毒品，足見原所據以實施之
    治療程序，顯然不能收其實效，是乃明定應依法追訴處罰。
    據此可知，施用毒品之行為本身，顯然具有反覆性及延續性
    之特徵；準此，「施用」即屬此類犯罪之常態，倘認「施用
    」為數罪評價，恐與刑罰之過度評價禁止原則相悖。基此，
    於刑法評價上，「施用」毒品應僅成立「集合犯」之實質一
    罪。
四、經查，本件被告前基於施用第一級毒品海洛因之犯意，先後
    於(一)、96年1 月15日19時許，在屏東縣崁頂洲子路1 號工療
    內，將海洛因加水稀釋以注射針筒注射之方式，施用第一級
    毒品海洛因1 次。嗣於同日9 時30分許，為警在上開地點查
    獲，並扣得第一級毒品海洛因1 包（淨重：0.01公克、包裝
    重：0.21公克）、含有海洛因殘渣之注射針筒2 支及其所有
    預備供施用海洛因所用之注射針筒1 支。(二)、於96年1 月21
    日5 時30分許，在屏東縣潮州鎮○○路之「大同加油站」廁
    所內，以同上方式，施用第一級毒品海洛因1 次。嗣於同日
    21時10分許，為警在潮州鎮○○路與光華路口查獲，並扣得
    第一級毒品海洛因1 包（淨重：0.07公克、包裝重：0.24公
    克）、含有海洛因殘渣之注射針筒2 支之犯行，所涉毒品危
    害防制條例第10條第1 項之施用第一級毒品罪，業經臺灣屏
    東地方法院檢察署檢察官以96年度毒偵字第134 號、第173
    號提起公訴，並經本院於96年3 月23日以96年度訴字第174
    號判決判處應執行有期徒刑1 年6 月，於同年5 月21日判決
    確定，有上開判決書、臺灣屏東地方法院檢察署刑案資料查
    註紀錄表、臺灣高等法院被告前案紀錄表、本院刑事書記官
    辦案進行簿各1 份在卷可參。茲以被告於警詢時供承：我是
    96年1 月初開始購買海洛因毒品，平均每天向綽號國輝之男
    子購買2 次左右，我是以少許海洛品加礦泉水稀釋，再用注
    射針筒注射，平均每天施用2 次；我最後施用時間在96年2
    月28日8 時50分許，在潮州鎮八爺里大同加油站廁所內施用
    等語（見警卷第2 頁、第4 頁），顯見被告業具反覆、延續
    性地施用海洛因之特性，屬集合犯。是揆諸前揭說明，本件
    檢察官起訴之犯罪事實，既與前開案件（95年度訴字第956
    號）具有集合犯之實質上一罪關係，且上開96年度訴字第17
    4 號案件判決宣示之時點為96年3 月23日，已在本案檢察官
    所指犯行時點（即96年2 月28日8 時50分許）之後，故被告
    本案被訴部分應為前案確定判決之既判力效力所及，爰不經
    言詞辯論，逕為免訴判決之諭知。
據上論斷，應依刑事訴訟法第302 條第1 款、第307 條，判決如
主文。
中　　華　　民　　國　　96　　年　　5 　　月　　31　　日
                  刑事第二庭  審判長法  官  羅森德
                                    法  官  陳海寧
                                    法  官  蘇碧珠
以上正本證明與原本無異。
如不服本判決應於收受本判決送達後10日內向本院提出上訴書狀
，其未敘述上訴理由者，並得於提起上訴後10日內向本院補提理
由書狀（均須按他造當事人之人數附繕本）「切勿逕送上級法院
」
中　　華　　民　　國　　96　　年　　5 　　月　　31　　日
                                    書記官  賀燕花
